福建金門地方法院刑事判決　　　　　　　　　　　　　　九十三年度簡上字第六號
　　上　訴　人
　　即　被　告　丙○○
　　選任辯護人　丁志達律師
右列被告因公共危險案件，經檢察官聲請以簡易判決處刑（九十三年度偵字第一九四
號），本院金城簡易庭於民國九十三年五月二十一日以九十三年度城簡字第四五號為
第一審簡易判決，上訴人不服，提起上訴，本院管轄第二審之合議庭判決如左：
    主      文
上訴駁回。
    事實及理由
一、本案經本院管轄第二審之合議庭審理結果，認第一審以上訴人丙○○犯刑法第一
    百七十五條第三項之失火燒燬住宅等以外之物罪，處拘役五十日，並准以三百元
    折算一日易科罰金，經核其認事、用法及量刑均無不當，應予維持，並引用第一
    審簡易判決記載之事實、證據及理由。
二、上訴人上訴意旨略稱：民國九十二年十一月二十三日伊雖曾前往金門縣金湖鎮新
    塘垃圾場（下稱新塘垃圾場）值班，惟係於下午四時許才到達並開始巡查，發現
    失火後，伊並曾駕駛怪手開闢防火線以防堵火勢，且垃圾場均規定所有管理員不
    得焚燒垃圾，加以該處任何人本得自由出入而無嚴格管制，火災非伊引起云云；
    辯護意旨則以：上訴人於新塘垃圾場工作並於每個星期日值夜班，失火當日上訴
    人本係於晚間六時上班即可，雖提前於四時許即到新塘垃圾場，仍與公訴人所指
    之中午十二時許現場即起火之時間不相吻合；失火之日軍方借用新塘垃圾場練習
    火砲射擊，並有留守之人，何以延燒數小時均無人報警，則本案可疑者實非僅上
    訴人一人；失火之處為新塘垃圾場土丘上之草坪，然該草坪本係場內植栽，上訴
    人縱需加以修剪亦不需用焚燒方式為之，且上訴人無抽菸習慣，身上自無打火機
    用以點火；證人甲○○曾先表示剛起火時以為是上訴人在燒廢木材與易燃品，繼
    則證述當時以為上訴人在燒雜草，後復稱過去曾見新塘垃圾場管理員將廢棄建材
    集中後放火燒，其中亦曾見過上訴人，然廢棄建材放置區與此次起火處所廚餘回
    收區並無鄰接關係，縱管理員真曾放火燃燒廢棄木材，亦不致讓廚餘回收區起火
    ，遑論上訴人本被禁止燃燒任何物品，而證人甲○○忽稱見上訴人燃燒廢木材，
    忽言係燃燒雜草，先表示看到上訴人放火，復改證稱沒有看到，且其前後在金門
    縣消防局訪談中、警詢與偵訊時，就上訴人何時到場、何時發現冒出火煙，火勢
    何時變大，何時軍隊所用電話線受火勢延燒波及等時間點，前後證稱多所出入，
    則其證言可信與否，甚是否因具顯不可信之事由認其證述不得作為證據，而不宜
    出現於公判庭，以免影響法院心證，皆值斟酌等語為被告辯護。
三、經查，本件火災發生後，經金門縣消防局勘查現場，依據：（一）火勢波及範圍
    包括新塘垃圾場前方廚餘回收區旁小土丘至花崗石碎石場，當日東北季風強盛，
    風勢係由上風處（小土丘）往下風處（花崗石）吹襲，小土丘上之燃燒狀況以下
    方燒失碳化情形最明顯，又小土丘上方之噴水設備以西面燒溶情形最嚴重，且小
    土丘下方靠近廚餘回收區前有一堆燃燒過之痕跡，且水溝旁燒失情形最嚴重，顯
    示火流係由下往上、並向東、西兩面擴展，起火處應係位於廚餘回收掩埋區旁之
    水溝邊。（二）檢視該處未發現有電源線路經過，研判因電源線致起火可能性不
    大，又現場皆為雜草，久旱未雨極乾燥，如有微火源及燄火源，很容易起火燃燒
    。（三）經現場勘查新塘垃圾場每日作業時間約十五時起，陸續有垃圾車傾倒，
    並有管理員至現場以怪手配合作業，現場垃圾分類清理處有燃燒過之痕跡。綜合
    上述研判，現場為開放式空間，任何人、車均可自由出入該處，本案於排除上述
    各因素引燃之可能性後，研判以有燄火源燃燒雜草起火之可能性最大。此有金門
    縣消防局火災原因調查報告書（下稱火災調查報告書）一份在卷可稽，足見本件
    火災係人為因素所造成，而非垃圾場自燃。
四、上訴人雖以前詞置辯，然查本院傳喚證人即九十二年十一月二十三日新塘垃圾場
    起火當日，位於出入口擔任戰車砲射擊訓練之留守軍人甲○○到庭，並施以交互
    詰問所證稱：當日約中午十二時許上訴人即駕駛一輛紅色箱型車到達新塘垃圾場
    ，之後約下午二時許看到山坡上已開始燃燒，之後伊有幫忙滅火，並詢問上訴人
    是否要報警，至下午五時許本來欲用現場所鋪設之消防水管滅火，卻發現水管內
    沒有水，只好用木棒打火，上訴人則開始用怪手建立防火線。伊所屬部隊於十一
    月初開始進駐新塘垃圾場練習火砲試射，之後到案發之前亦常常看到該處起煙起
    火，幾乎每天都會看到一次，且起火時垃圾場管理員通常都會在旁邊，上訴人有
    時也會在等語，及另一證人即當日晚間於該處留守之軍人乙○○所證：在本案之
    大火前，伊亦曾見過新塘垃圾場多次冒煙及起火情形，印象中雖未見過上訴人，
    但也會看到其他管理員在起火處旁邊等語，並參諸前述火災調查報告書所載之「
    現場垃圾分類清理處有燃燒過之痕跡」勘查內容，新塘垃圾場於本次起火之前，
    即有多次起煙起火紀錄，其時亦多有管理員在旁等情應可認定，而本件火源如非
    人為所點燃，何以上訴人面對此景卻能毫不擔憂而無立即反應，甚上訴人亦供承
    本案起火後是其自行判斷要開防火線的，如過去未有相關經驗，管理員對非由其
    所生火勢竟可如此冷靜，且未迅速進行撲滅動作，顯與常理有違。據此以觀，上
    訴人所辯未曾在新塘垃圾場焚燒垃圾雜物一事，難以採信，辯護人另聲請本院傳
    喚羅志忠、陳家隆作證，用意無非欲證明新塘垃圾場確有規定不得焚燒物品此一
    事實，惟其等縱可證明此規定為真，亦無法確認上訴人未曾違背規定。辯護人亦
    請本院函詢金湖鎮公所確認管理室內是否有可攜帶至外面之引火之物，然上訴人
    是否放火焚燒物品本即與管理室內是否常備引火之物無必然關係，本院認辯護人
    前述調查證據之聲請並無必要，應予駁回。
五、證人甲○○除於本院審理時證稱如上外，於偵查中亦曾向檢察官結證述：伊雖未
    見到上訴人放火，但當天下午二時許看到山坡上有煙便趕緊過去，見到上訴人站
    在火場旁約五公尺處一直看而無救火動作，因火不大伊以為是上訴人在燒垃圾雜
    草所以未予特別注意，後來因隊上被燒到了伊才受通知前去滅火並通知上訴人，
    至下午五時許上訴人到現場後並沒報警只是用怪手開了一條防火線等語；證人乙
    ○○於本院另證稱：印象中當天大概是下午看到煙，下午五時許先收操回連上盥
    洗，至晚間七時許又回到新塘垃圾場時，當時火就已經有點大了甚至可以看到火
    光，其後伊便趕快打電話回連上請其報警等語，而火災調查報告書中之火警出動
    紀錄表亦載明本件火警之報案時間為九十二年十一月二十三日晚間九時四十九分
    ，是上訴人雖否認其於當日中午即在新塘垃圾場，惟亦供承於晚班之前即約下午
    四時許便已至該處準備，如非上訴人所引燃，何以上訴人發現起火後，竟未思及
    先以電話聯絡消防隊，卻以過去並無經驗之駕駛怪手開闢防火線方式欲自行滅火
    ，甚延至晚間九時許方靠駐守軍隊自行向外聯絡報請消防隊前往處理。證人二人
    所屬部隊其時雖於該處進行訓練，然並未耽誤新塘垃圾場之正常運作情形，此由
    上訴人自承仍須到場管制垃圾車進出事宜即可確認，上訴人身為管理員且於當日
    值班，相較他人本更應負有看管秩序與狀況排除之義務，然據證人甲○○前述表
    示當時隊上人員還係主動幫忙參與救火動作，且最後亦係由留守之軍人向外聯絡
    請求通報消防隊，上訴人對此亦不否認，於警詢時亦自承當日風勢很大，垃圾場
    很怕燃燒，則其到場後見火勢已起，非但未採取相較下應更有效率之報請消防隊
    處理措施，反自行駕駛怪手欲以己力滅火，甚從未主動請求駐守軍隊人員幫忙，
    而係因軍隊電話線遭火勢波及後，證人甲○○受連上長官通知後，才主動參與滅
    火工作，甚而至晚間後，上訴人仍未向外尋求援助，而係證人乙○○見情況無法
    控制才趕緊通報，上訴人自抵達現場至消防隊趕到現場之間，據其所述至少歷時
    約五個鐘頭，果如其所言未有放火燃燒雜物行為，何以見火勢已起，竟私自以駕
    怪手方式欲阻攔火勢蔓延，在過去未有類似經驗下，又何可篤定如此可行，在未
    見成效下，又為何不主動求援，縱如辯護人所述當地行動電話收訊不良，上訴人
    亦可以其他方式向外聯絡，至少迅速向駐守軍隊告知以共謀對策即為良法，上訴
    人捨此不為原因為何，亦未見其就此提出任何抗辯解釋，凡此均足啟人疑竇，辯
    護人雖請求函查金湖鎮公所上訴人當日上班時間，惟單憑此亦難確認上訴人實際
    到達該處之時間，是本院認此項聲請亦無必要。
六、辯護人雖指摘證人甲○○前後證述不一，可信性實值懷疑，甚認其所言已具顯有
    不可信之情狀，而不得作為證據。惟查，證人甲○○既經本院傳喚到庭具結，並
    經交互詰問作證，其所為證詞已具證據能力已屬無疑；復按按告訴人、證人之陳
    述有部分前後不符，或相互間有所歧異時，究竟何者為可採，法院仍得本其自由
    心證予以斟酌，非謂一有不符或矛盾，即應認其全部均為不可採信；尤其關於行
    為動機、手段及結果等之細節方面，告訴人之指陳，難免故予誇大，證人之證言
    ，有時亦有予渲染之可能；然其基本事實之陳述，若果與真實性無礙時，則仍非
    不得予以採信，最高法院七十四年台上字第一五九九號判例要旨可參。證人甲○
    ○先後於金門縣消防局訪談、警詢、偵訊與本院審理中，就火災當日情形作證，
    雖就上訴人到場、見有煙火出現、上訴人在何種燃燒之物品堆旁、受通知電話線
    遭受波及前往處理等狀況發生之時間點確認上有所出入，惟對事件先後出現順序
    、上訴人之反應動靜、現場具體情況及其所採措施應對等，就關鍵點之陳述卻前
    後幾無歧異，準此實難認定證人甲○○於偵查中所為證言有何顯無可信之處，其
    具證據能力應屬無疑。證人甲○○起先雖曾證稱見上訴人在燒廢棄建材，然其後
    又改稱見上訴人在燃燒物品旁邊，「以為」在燒雜草或垃圾，係過去曾見管理員
    有燒過廢棄建材之情形，則就燃燒之物品究為何此點上，雖證人甲○○無法作統
    一證述，復參有臆測之意，而無法盡信，惟此本非認定上訴人失火犯行之絕對重
    點，證人甲○○就主要事項之證述並無矛盾不符，自得作為認定本案犯罪事實之
    依據。辯護人雖請求本院向金湖鎮公所函查新塘垃圾場小土丘上是否為計畫栽植
    之草皮而非雜草，故上訴人不至於放火焚燒草堆，而廢棄建材除堆積外應否另為
    處置，或請本院勘驗，或請警察機關訪查現場，以確認廢棄建材堆置場係在何處
    ，有無可能波及廚餘回收區，或向金門縣消防局函查失火地點之廢棄建材堆置區
    有無燃燒跡象，無非係以證人甲○○所言上訴人所燒是否為「廢棄建材」以為爭
    點，然本院既未憑此以為認定上訴人犯罪事實之論據，證人甲○○就此所述復不
    屬與待證事實有重要關係之事項，辯護人據此爭執，本院認亦無必要，爰不予調
    查。
七、綜上所述，本件上訴人雖對本院所為第一審簡易判決提起上訴，並以前揭辯詞指
    摘云云，揆諸上述，顯無理由，應予駁回。
據上論斷，應依刑事訴訟法第四百五十五條之一第三項、第三百七十三條、第三百六
十八條，判決如主文。
本案經檢察官徐仕瑋到庭執行職務。
中      華      民      國    九十三    年     十一     月      十      日
                                福建金門地方法院刑事庭
                                    審判長法  官  施慶鴻
                                          法  官  林慶郎
                                          法  官  盧軍傑
右正本證明與原本無異。
本件不得上訴。
                                          書記官  許永溪
中　　　華　　　民　　　國　　九十三　　年　　十一　　月　　　十一　　　日
